最高法院刑事判決　　　　　　　　　　　　　　　　九十三年度台上字第二五八號
　　上　訴　人　甲○○
　　　　　　　　　　　　（另案在台灣屏東監獄竹田分監執行中）
右上訴人因強盜案件，不服台灣高等法院高雄分院中華民國九十二年十月十六日第二
審判決（九十二年度上訴字第八六一號，起訴案號：台灣高雄地方法院檢察署九十一
年度偵字第一六九七二號），提起上訴，本院判決如左：
    主  文
上訴駁回。
    理  由
按刑事訴訟法第三百七十七條規定，上訴於第三審法院，非以判決違背法令為理由，
不得為之。是提起第三審上訴，應以原判決違背法令為理由，係屬法定要件。如果上
訴理由狀並未依據卷內訴訟資料，具體指摘原判決不適用何種法則或如何適用不當，
或所指摘原判決違法情事，顯與法律規定得為第三審上訴理由之違法情形，不相適合
時，均應認其上訴為違背法律上之程式，予以駁回。上訴人甲○○上訴意旨略稱：第
一、二審均論處其強盜罪刑，然諸多證據證明上訴人所犯僅屬刑法第三百四十六條之
恐嚇取財罪。被害人雖指稱上訴人持刀強盜，然事實審法院未能證明上訴人是否真有
持刀強盜之情形，即違法認定上訴人成立強盜罪，有判決不適用法則或適用不當之違
法等語。
惟查：採證認事係屬事實審法院之職權，而法院憑以認定犯罪事實之證據，並不以直
接證據為限，即綜合各種直接、間接證據，本於推理作用，為其認定犯罪事實之基礎
，如不違背經驗法則與論理法則，亦非法所不許。原判決依憑被害人王馨苓於警訊和
第一審偵、審中之指訴與指認、辨識上訴人之照片、長相、口音，證人高明義、謝慶
南分別於警訊及第一審審理中之證詞，卷附報案三聯單、指認上訴人之資料一紙、第
一審檢察官之偵訊筆錄、第一審法院訊問筆錄、原判決事實欄所示行動電話之商品保
證書、上訴人與「瀛昇通訊行」之買賣契約書各一紙、相關行動電話門號之通聯紀錄
及使用人資料、法務部調查局測謊報告書一紙，參酌上訴人之部分供述及證人王聖仁
之部分證詞等證據，為綜合之判斷，認上訴人有原判決事實欄所載之強盜犯行。因而
撤銷第一審論處上訴人意圖為自己不法之所有，攜帶兇器，以強暴致使不能抗拒，而
使他人交付其物之判決，改判論處上訴人意圖為自己不法之所有，攜帶兇器，以脅迫
致使不能抗拒，而使他人交付其物罪刑。已詳其調查證據之結果及證據取捨並認定
犯罪事實之理由，且對上訴人否認強盜犯行所辯各節，如何係事後飾卸之詞；上訴人
所提出與王聖仁買賣行動電話之契約書，不足據為有利之認定。證人王聖仁嗣後改稱
：曾賣給上訴人一、二十支行動電話，可能有幫別人賣過上訴人所說的行動電話，不
知該行動電話來源，之前警察未問到此事，是後來才想到，自己也有賣一支ＮＯＫＩ
Ａ八二一０型之行動電話給上訴人，就是寫買賣契約書的那一支云云；又稱：（問：
簽契約書賣給被告的是哪一支手機？）是賣給他過好幾天才簽的，所以也不記得云云
，係事後串證、翻異之詞，均不足採，詳加說明指駁。所為論斷均有卷存證據資料可
資覆按，就形式上觀察，要無採證認事違背經驗法則、論理法則、調查未盡，或有理
由不備、理由矛盾等違背法令之情形，尚難任意指摘為違法。上訴意旨並未依據卷內
訴訟資料，指摘原判決有何具體違背法令之情形，徒憑己見，就原審採證認事職權之
適法行使，及原判決已明白論斷之事項，任執前詞泛指原判決有不適用法則或適用法
則不當之違法，並於上訴第三審後，於法律審就有無持刀脅迫被害人，及其行為是否
僅止於恐嚇取財之階段，為單純事實之爭辯，核與法律規定得為第三審上訴理由之違
法情形，不相適合，應認其上訴違背法律上之程式，予以駁回。
據上論結，應依刑事訴訟法第三百九十五條前段，判決如主文。
中　　　華　　　民　　　國　　九十三　　年　　　一　　　月　　 十五 　　日
                              最高法院刑事第十二庭
                                  審判長法官  陳  正  庸
                                        法官  賴  忠  星
                                        法官  王  居  財
                                        法官  張  清  埤
                                        法官  林  開  任
      右正本證明與原本無異
                                              書  記  官
中　　　華　　　民　　　國　　九十三　　年　　　一　　　月　　二十九　　日
                                                                       ：
